臺灣臺北地方法院刑事判決　　　　　　　96年度易字第2565號
公　訴　人　臺灣臺北地方法院檢察署檢察官
被　　　告　乙○○
上列被告因侵占案件，經檢察官聲請簡易判決處刑（96年度偵字
第10914號），經本院認為不宜以簡易判決處刑，而適用通常訴
訟程序審理，判決如下：
    主  文
乙○○意圖為自己不法之所有，而侵占脫離本人持有之物，處罰
金新台幣壹萬元，如易服勞役，以新台幣壹仟元折算壹日。
    事  實
一、乙○○於民國96年4月27日晚間6、7時許，在臺北市○○區
    ○○路2段372巷101弄內公寓1、2樓樓梯口間，拾獲甲○○
    所有、於96年4月25日晚間7時許在臺北市○○路○段140巷79
    號前遭不明人士搶奪而脫離本人所持有之Agnis.b牌手提包1
    個（內有LV皮夾1個、花旗銀行信用卡1張、筆記本1本、PRA
    DA化妝包1個），竟意圖為自己不法之所有，予以侵占入己
    。嗣乙○○於96年5月9日下午1時許，以甲○○皮夾內所留
    之電話號碼與甲○○聯絡，於同日下午3時許在臺北市○○
    區○○路2段372巷101弄1號巷口見面，要求甲○○須支付紅
    包即予歸還手提包1個，嗣到場員警經乙○○同意後在其位
    於臺北市○○區○○路2段372巷101弄19號4樓之家中搜索，
    扣得上開甲○○所有之LV皮夾1個、花旗銀行信用卡1張、筆
    記本1本、PRADA化妝包1個，始為警查獲。
二、案經甲○○訴由臺北市政府警察局萬華分局報告臺灣臺北地
    方法院檢察署檢察官偵查後聲請簡易判決處刑，經本院認為
    不宜以簡易判決處刑，而適用通常訴訟程序審理。
    理  由
一、訊據被告乙○○對拾獲告訴人甲○○所有之Agnis.b牌手提
    包及內含之LV皮夾……等物，固供認不諱，然矢口否認有侵
    占犯行，辯稱打電話給告訴人，目的只是希望告訴人能包一
    個紅包，不知這樣就構成侵占罪名云云。惟查，告訴人係在
    96年4月25日於台北市○○區○○路二段140巷79號前遭不知
    名之成年男子搶奪，嗣於11日後之同年5月9日接到被告之電
    話連絡表示拾獲告訴人所有之物品並願意歸還，惟告訴人須
    先準備相當金額之紅包以供酬謝云云，致告訴人乃先與警員
    連絡後，始與被告在約定之巷口見面，除取回被告當時帶
    之Agnis.b牌手提包1個外，並又循線至被告家中尋回前經脫
    離告訴人持有之LV皮夾、花旗銀行信用卡、筆記本、PRADA
    化妝包（業經被告以水洗過）等情，業經告訴人在警訊、偵
    查與本院審理中指訴歷歷，並有贓物認領保管單乙紙、照片
    4 張附卷可稽。而被告於拾獲告訴人因遭搶奪而脫離本人持
    有之物品後約11日，始依據皮包中告訴人之電話號碼與告訴
    人連絡，並在此段期間內，業已擅自將明知屬於告訴人所有
    之化妝品（如口紅…）供己使用，並將自己之身分證、健保
    卡等物品放入告訴人所有之LV皮夾內，且在與告訴人連絡之
    巷口會面當時，亦未將前經拾得之告訴人物品帶齊以交付告
    訴人，而只帶Agnis.b牌手提包1個，其他物品均留在家中
    ，並無同時歸還告訴人之意思，係因警員會同告訴人至被告
    家中始行尋獲告訴人所有之物品。依據上開跡證，被告顯然
    業已將其持有之告訴人所有物品，變更為自己所有的意思，
    構成侵占罪名甚明。被告所辯，洵無足採。否則被告若拾獲
    物品，何以不即將拾得之物送警招領？何以明知得與告訴人
    聯絡，卻遲至11日之後？被告雖辯稱，拾獲後隔2、3天就因
    手抬不起來而去和平醫院住院云云，然在那2、3天之間或在
    醫院住院時，亦逕可以電話連絡，手抬不起來並非不得打電
    話之合理理由。又拾獲遺失物之歸還，本屬國民道德上之義
    務，原堪嘉許，至於是否得能獲得失主之感激回饋，應不得
    強求，惟被告卻在與告訴人連絡時，即直接要求須給付「紅
    包」，尤足認定被告確有若不給予「紅包」即可能不願歸還
    之意，是其易持有為自己所有之意思以支配告訴人所有之物
    品，其侵占犯意益臻顯明。從而，被告之行為顯已構成侵占
    罪名，並不因被告所辯不知法律云云之卸責之詞而有何影響
    。本件事證明確，應予依法論科。
二、核被告乙○○所為，係犯刑法第337條侵占離本人所持有之
    物罪。爰審酌被告犯罪之手段、所生危害、侵占物品之價值
    及犯後矢口否認犯行，態度不佳等一切情狀，量處如主文所
    示之刑，並宣告易服勞役之折算標準，以示懲儆（又本件並
    無直接證據證明被告與告訴人之遭受搶奪行為有關；而被告
    之索取「紅包」行為，雖有要脅告訴人之意，然並未直接對
    告訴人指明係索取金錢，亦未訂明金額之額度，且告訴人在
    本院亦陳稱並未因被告之索取「紅包」行為而心生畏懼，故
    被告之索取「紅包」之行為，亦尚未致恐嚇取財之程度，尚
    無庸論以恐嚇取財罪名，均併此敘明）。
據上論斷，應依刑事訴訟法第452條、第299條第1項前段、刑法
第337條、第42條第3項，刑法施行法第1條之1，判決如主文。
本案經檢察官林禎瑩到庭執行職務。
中　　華　　民　　國　　96　　年　　12　　月　　10　　日
                   刑事第十五庭法  官 楊台清
以上正本證明與原本無異
如不服本判決，應於判決送達後10日內向本院提出上訴狀（應附
繕本），上訴於台灣高等法院。
                               書記官 陳麗津
中　　華　　民　　國　　96　　年　　12　　月　　10　　日
